【裁判字號】    98,交聲,3478
【裁判日期】    981230
【裁判案由】    交管條例聲異
【裁判全文】
臺灣板橋地方法院交通事件裁定        98年度交聲字第3478號
原處分機關  交通部公路總局臺北區監理所
異  議  人
即受處分人  甲○○
上列受處分人因違反道路交通管理處罰條例事件，對於交通部公
路總局臺北區監理所中華民國98年9 月2 日所為之處分（原處分
案號：北監自裁字第裁40-CZ0000000號），聲明異議，本院裁定
如下：
    主  文
原處分撤銷。
甲○○不罰。
    理  由
一、按法院受理交通事件，準用刑事訴訟法之規定，道路交通管
    理處罰條例第89條前段定有明文，是最高法院76年臺上字第
    4986號判例：認定犯罪事實所憑之證據，雖不以直接證據為
    限，間接證據亦包括在內；然而無論直接或間接證據，其為
    訴訟上之證明，須於通常一般之人均不致有所懷疑，而得確
    信其為真實之程度者，始得據為有罪之認定，倘其證明尚未
    達到此一程度，而有合理之懷疑存在以致事實審法院無從取
    得有罪之確信時，即應由法院為諭知被告無罪之判決，亦即
    刑事訴訟法上法院認定事實之最重要原則「認定被告有罪，
    就該有罪事實不能有任何之合理懷疑存在」，於法院審理行
    為人違反道路交通管理處罰條例案件時，自當有其適用。易
    言之，法院於審理行為人違反道路交通管理處罰條例案件，
    當踐行完畢調查證據之程序後，為事實之認定時，如就原處
    分機關所認定之行為人違規之事實仍有合理之訴訟上懷疑，
    而無法百分之百確信行為人確有該當於道路交通管理處罰條
    例各該處罰條文之構成要件事實時，即應依訴訟上之待證事
    實「倘有懷疑，則從被告之利益作解釋」之證據法則，作對
    受處分人有利之認定。
二、本件原處分機關認異議人即受處分人甲○○於民國98年6 月
    27日下午5 時23分許，駕駛車牌號碼9919-DL 號自用小客車
    ，行經臺北縣板橋市○○路○ 段（南往北方向）與萬板路交
    岔路口時，因不遵守道路交通標線之指示，為民眾照相檢舉
    ，而為臺北縣政府警察局以受處分人駕駛汽車有違反道路交
    通管理處罰條例第60條第2 項第3 款規定之事實逕行製單舉
    發，受處分人嗣向原處分機關提出陳述，經原處分機關函請
    舉發機關調查結果，仍認受處分人駕駛汽車有上述違規事實
    ，原處分機關乃於98年9 月2 日，依道路交通管理處罰條例
    第60條第2 項第3 款、違反道路交通管理事件統一裁罰基準
    表之規定，裁處受處分人罰鍰新臺幣九百元。
三、受處分人甲○○固坦承於上揭時間有駕駛車牌號碼9919-DL
    號自用小客車，行經上開路段之事實，惟辯稱：該民眾照相
    之檢舉照片係由車後之角度拍成，根本看不出伊所駕駛之車
    輛有在機車停等區線內等語。經查，本件係舉發機關接受民
    眾照相檢舉而製單舉發之交通違規事件，有臺北縣政府警察
    局海山分局98年8 月20日北縣警海交裁字第0980033211號書
    函附卷可稽，要屬無訛。又觀諸全案卷證，本件除民眾自車
    後角度所拍攝之照片外，再無其他事證可佐。而經細究卷附
    之由民眾以照相方式作成之檢舉照片，拍攝之角度確實僅有
    由受處分人所駕駛之車輛後方單一角度呈現，雖有標註時間
    係98年6 月27日下午5 時22分至23分之照片共3 幀，但其中
    2 幀照片之影像可見受處分人駕駛之車輛正於路口停等紅燈
    ，另1 幀則係燈號轉換為綠燈後已直行進入路口範圍之情形
    ，是該呈現綠燈時車輛直行路口之照片，顯與本件待證事實
    無涉，應予排除，至於另2 幀車輛停等紅燈時之照片，則因
    拍攝之角度使然，並未能清楚顯示車輛前緣究否超越進入機
    車停等區線內，更無法據以明確判讀警方所指之佔用機車停
    等區情節，乃屬實情，是受處分人對警察之舉發徒憑民眾顯
    有瑕疵可指之照片為證，存有舉發錯誤之質疑，尚非無據，
    實無從達於通常一般之人均不致有所懷疑，而得確信其為真
    實之程度，自應作對受處分人有利之認定，認其所為上開辯
    解尚屬可採。
四、綜上所述，原處分機關所認定受處分人駕駛汽車有前述違規
    之情事，因本件原憑之採證照片容有瑕疵，又查無其他積極
    證據足堪佐憑，自應作對受處分人有利之認定，原處分機關
    未予詳查，遽對受處分人為前開裁罰，即難認為允當。本件
    受處分人之異議為有理由，自應由本院將原處分予以撤銷，
    並另為不罰之諭知如主文第2 項所示，以資適法。
據上論斷，應依道路交通案件處理辦法第20條前段，裁定如主文
。
中    華    民    國    98    年    12    月    30    日
                  交通法庭    法  官  張江澤
以上正本證明與原本無異。
如不服本裁定，應於裁定送達後5日內，向本院提出抗告狀。
                              書記官  梁宜庭
中    華    民    國    98    年    12    月    31    日


司法院資訊處製作；財團法人民間司法改革基金會備份。
